【裁判字號】    92,訴,118
【裁判日期】    920519
【裁判案由】    給付補償費
【裁判全文】
臺灣花蓮地方法院民事裁定  九十二年度訴字第一一八號
    原      告  乙○○
    原      告  甲○○
    被      告  花蓮縣政府
    法定代理人  張旭初
右當事人間請求給付補償費事件，本院裁定如左：
    主      文
原告之訴及假執行之聲請均駁回。
訴訟費用由原告負擔。
    理      由
一、按土地徵收乃行政處分之一種，補償亦屬徵收程序範圍，土地所有權人如對政府
    徵收其土地或發給補償金之時間有所爭執，即應循行政訟爭程序解決，非審理私
    權之法院所可審認（最高法院六四年台上字第一二六一號判例）；土地徵收乃行
    政處分之一種，依土地法第二百三十六條第一項規定徵收土地應給予之補償地價
    補償費及遷移費，由該管市縣地政機關規定之。土地所有人如對於政府徵收其土
    地發給補償地價之數額有所爭執，自應循行政爭訟程序解決。非審理私權之普通
    法院所可審認（六九年台上字第一四○六號判例）；徵收土地與補償地價非但為
    二個不同之行政處分（最高行政法院七六判字第一○二八號判決）。故就主管機
    關拒絕土地徵收補償費發放之情形，該事件之性質仍屬於行政爭訟程序事件，且
    實務上就主管機關拒絕領取補償費請求（有最高行政法院七六年判字第一三六五
    號判決可參）及判斷徵收土地補償地價之承受人為何人之案件（最高行政法院七
    六年度判字第三九六判決可資參照），均已肯認該院具有管轄權。
二、本件原告起訴意旨略以：被告前於民國（下同）八十二年六月十六日已就原告之
    家屬張玉系（早於七十一年七月十八日即死亡）所有坐落花蓮縣秀林鄉○○段四
    五七─一地號土地公告徵收，嗣原告雖多次以家屬之身分向被告請求發放該土地
    徵收之補償費，但均遭被告以原告並非張玉系之法定繼承人為由而拒絕，惟張玉
    系前於四十三年間即與其前夫張壯漢離婚，旋由原告之父楊春生納為妾，變更其
    戶籍後並同住達數十年之久，楊春生死亡後張玉系則續由原告扶養，原告對被告
    所核定之補償費金額並無爭議，被告以前開理由拒絕原告之請求，即應屬普通法
    院所管轄之民事訴訟事件，因而訴請被告給付原告新台幣二百四十九萬一千八百
    零五元及法定遲延利息，並願供擔保請准宣告假執行云云。
三、經查，本件原告所請求之標的為土地徵收之補償費，其前向被告請求該補償費而
    遭拒絕，被告就該拒絕所為之決定即屬於行政處分，是原告所為之本件請求，揆
    諸前開說明，即應循行政爭訟程序尋求救濟，而不得向無管轄行政爭訟事件之本
    院提起訴訟。縱使被告所為拒絕原告請求之理由及決定是否發放之關鍵問題，係
    關於繼承權利有無之判斷，前開行政處分之性質亦不會因之而改變為民事訴訟事
    件，為行政處分之機關及負責審核訴願及行政訴訟者，仍得本於其調查之結果依
    據民法之相關規定，以決定該補償費不給付本件原告是否合法。原告雖尚引用台
    灣彰化地方法院八十八年度訴字第一○一八號判決，關於該法院肯定該院就土地
    徵收補償費之爭議具有管轄權之見解，然遑論該項見解並未成為判例或法院實務
    上多次採用之見解，縱認該項見解可資參考，該件判決所為該項具有管轄權之決
    定係基於該事件如不予受理，則已無其他法院可為審理，當事人於憲法上之訴訟
    權將有受侵害之虞之情形下所為之決定，與本件尚有行政爭訟程序所提供之救濟
    途徑迥不相同，故原告以此為由主張本院就本事件具有管轄權，即難採取。
四、原告所為宣告假執行之聲請，因其訴業經駁回而失所附麗，自應併予駁回，附此
    敘明。
五、依民事訴訟法第二百四十九條第一項第一款、第九十五條、第七十八條、第八十
    五條第一項前段，裁定如主文。
中      華      民      國    九十二    年      五      月     十九     日
                                        臺灣花蓮地方法院民事庭
~B法      官  郝燮戈
右正本証明與原本無異。
如對本裁定不服，應於送達後十日內，向本院提出抗告狀（應抄附繕本）。
~B法院書記官  高明正
中      華      民      國    九十二    年      五      月    二十一    日


司法院資訊處製作；財團法人民間司法改革基金會備份。
